【裁判字號】    89,簡上,543
【裁判日期】    891128
【裁判案由】    給付電信費
【裁判全文】
臺灣臺北地方法院民事判決  八十九年簡上字第五四三號
    上  訴  人  乙○○
    被上訴人    中華電信股份有限公司台灣北區電信分公司
                            設台北市○○路○段四二號
    法定代理人  薛紀建      住.
    訴訟代理人  甲○○      住.
右當事人間給付電信費事件，上訴人對於中華民國八十九年六月三十日本院台北簡易
庭八十九年度北簡字第一二七七號第一審判決提起上訴，本院判決如左：
    主      文
上訴駁回。
第二審訴訟費用由上訴人負擔。
    事      實
甲、上訴人方面：
  壹、聲明：
    一、原判決廢棄。
    二、駁回被上訴人在第一審簡易之訴。
  貳、陳述：除與原判決記載相同者，茲引用外，補稱：
    一、上訴人係民國六十八年六月二十二日出生，受公司指示辦理本件電話時尚未
        年滿二十歲，為限制行為能力人，且未經法定代理人同意，該申請電話之行
        為無效。
    二、上訴人代客申請電話所收手續費用係由公司收取，如有責任應由公司負責。
    三、被上訴人受理本件代辦電話時並未要求上訴人出具授權文件以憑辦理，且未
        仔細核對相對證件形式、內容即接受申請，被上訴人與有過失。
  、證據：除援用第一審所提證據外，再聲請訊問證人呂秀美。
乙、被上訴人方面：
  壹、聲明：駁回上訴。
  貳、陳述：除與原判決記載相同者，茲引用外，補稱：
    一、上訴人為中華電話器材行門市部店員，代理客戶申辦電話為其業務範圍內之
        工作，本件為上訴人所代辦，並於裝機申請書代理人欄位簽名，上訴人確為
        本件電話申請之代理人。
    二、上訴人於代辦本件電話時縱為限制行為能力人，惟依民法第一百零四條及第
        七十七條規定，上訴人之行為仍為有效。且無權代理人之責任不以故意過失
        為要件，上訴人從事電信業務又領有報酬，自應對其客戶所提供之資料盡善
        良管理人之注意義務。
  、證據：援用第一審所提證據。
    理      由
甲、程序方面：
    本件被上訴人原法定代理人李清江已於八十九年八月四日死亡，經新任法定代理
    薛紀建聲明承受訴訟，有中華電信股份有限公司令附卷可稽，核屬相符，應予准
    許，合先敘明。
乙、得心證之理由：
  一、本件被上訴人起訴主張：上訴人代理訴外人曾文孟向被上訴人申請租用上訴人
      所有號碼為00000000、00000000、00000000、00
      000000、00000000號電話使用，然曾文孟嗣後陳明其曾遺失身
      份證並否認授權上訴人辦理該項事宜，該行為係屬無權代理，上開行動電話自
      八十八年三月份起至八十八年六月止，共積欠電話費新台幣（下同）六萬五千
      四百八十一元未付，屢經催討無著，爰請求原告給付如付前揭積欠電話費及自
      支付命令送達翌日起至清償日止，按週年利率百分之五計算之利息等情。
      上訴人則以：上訴人為中華電信器材行新進員工，係受店長呂秀美指示代自稱
      曾文孟者辦理本件電話，其提出之證件齊全，上訴人核對後始予辦理，上訴人
      並無過失，又上訴人代辦本件電話時尚未年滿二十歲，為限制行為能力人，且
      未經法定代理人同意，該申請電話之行為應屬無效，系爭款項應由自稱曾文孟
      者或收取手續費用之中華電信器材行負擔等語，資為抗辯。
  二、按無代理權人，以他人之代理人名義所為之法律行為，對於善意之相對人，負
      損害賠償責任，民法第一百十條著有明文。次按無權代理人之責任，係直接基
      於民法之規定而發生之特別責任，並不以無權代理人有故意或過失為其要件，
      係屬於所謂原因責任、結果責任或無過失責任之一種，而非基於侵權行為之損
      害賠償。故無權代理人縱使證明其無故意或過失，亦無從免責，最高法院五十
      六年台上字第三０五號判例可資參照。經查，被上訴人主張上訴人代理曾文孟
      辦理系爭電話及系爭電話欠費之事實，業據提出上訴人所不爭執之市內電話業
      務申請書、裝機竣工過戶通知單、欠費查詢資料為證，上訴人復自承申請書上
      之代理人欄係其填寫，而證人曾文孟亦於原審結證稱：伊曾遺失身分證件，伊
      並未曾授權被告代理申辦裝設電話事宜（見原審八十九年五月一日言詞辯論筆
      錄）；另證人呂秀美原審及本院準備程序時亦到庭證稱：本件是客戶來店表示
      要裝電話，剛好上訴人有空就請她負責辦理，並非伊辦理各語甚明（見原審八
      十九年六月八日言詞辯論筆錄及八十九年十月二十五日準備程序筆錄），參以
      卷內曾文孟提出予被上訴人之身分證影本與被上訴人申請本件電話所附身分證
      影本上之相片、出生日期、住址及父母均不相同，堪認被上訴人主張上訴人係
      無權代理曾文孟申請電話乙節為真實。
  三、第按代理人所為或所受意思表示之效力，不因其為限制行為能力人而受影響。
      民法第一百零四條亦有規定。本件上訴人雖辯稱伊於代辦電話時為未滿二十歲
      之限制行為能力人，然依前開法條規定，上訴人所為代理行為不因而無效。且
      據證人呂秀美證稱，上訴人之父母知道上訴人在中華電信器材行工作，而代辦
      電話衡情應屬其業務範圍，亦應認上訴人之行為已得其法定代理人同意，是上
      訴人所辯尚非可採。
  四、綜上所述，上訴人既為無權代理，揆諸首開說明，就前揭電話所積欠之電話費
      ，自應對善意之被上訴人負損害賠償責任。從而，被上訴人依無權代理之損害
      賠償請求權據以提起本訴，請求上訴人給付六萬五千四百八十一元及自支付命
      令送達翌日即八十九年一月七日起至清償日止，按週年利率百分之五計算之利
      息，洵屬有據，應予准許。原審判命上訴人如數給付並依職權宣告假執行，於
      法並無不合。上訴意旨指摘原判決不當，求予廢棄改判，為無理由，應予駁回
      其上訴。又本案事證已臻明確，兩造其餘主張陳述及所提之證據，均毋庸再予
      審酌，附此敘明。
據上論結：本件上訴為無理由，依民事訴訟法第四百三十六條之一第三項、第四百四
十九條第一項、第七十八條，判決如主文。
中      華      民      國    八十九    年     十一     月     二十八   日
                              民事第四庭審判長法      官  謝明珠
                                              法      官  張競文
                                              法      官  劉又菁
右為正本係照原本作成
本判決不得上訴
中      華      民      國    八十九    年     十一     月    二十八   日
                                              法院書記官  黃瓊滿


司法院資訊處製作；財團法人民間司法改革基金會備份。
